臺灣屏東地方法院刑事判決　　　　　　　96年度訴字第1238號
公　訴　人　臺灣屏東地方法院檢察署檢察官
被　　　告　甲○○
　　　　　　　　　　（現於臺灣屏東監獄竹田分監執行）
　　　　　　丙○○
　　　　　　乙○○
上列被告因違反野生動物保育法案件，經檢察官提起公訴（96年
度偵字第6035號），嗣被告於本院準備程序進行中先就被訴事實
為有罪之陳述，本院告知被告簡式審判程序之旨，並聽取當事人
之意見後，裁定改由受命法官獨任依簡式審判程序審理，判決如
下：
    主  文
甲○○、丙○○未具保育類野生動物族群量逾越環境容許量之條
件，使用禁止之方式獵捕保育類野生動物，均累犯，各處有期徒
刑捌月，扣案如附表編號1 、2 所示之「鳥仔踏」均沒收。
乙○○未具保育類野生動物族群量逾越環境容許量之條件，使用
禁止之方式獵捕保育類野生動物，處有期徒刑陸月，如易科罰金
，以新台幣壹仟元折算壹日。扣案如附表編號3 所示之「鳥仔踏
」均沒收。
    事  實
一、甲○○前因違反毒品危害防制條例案件，施用第二級毒品罪
    部分，經本院以91年度訴字第617 號判處有期徒刑5 月確定
    ，施用第一級毒品罪部分，則因檢察官提起上訴，由臺灣高
    等法院高雄分院以92年度上訴字第330 號判決處有期徒刑10
    月確定，嗣經臺灣高等法院高雄分院以93年度聲字第20號裁
    定合併定應執行有期徒刑1 年1 月確定，另因竊盜案件，經
    本院以93年度易緝字第5 號判決處有期徒刑5 月確定，接續
    執行，於民國94年6 月7 日縮刑期滿執行完畢；丙○○前因
    公共危險案件，經本院以96年度交簡字第172 號判決處有期
    徒刑2 月確定，嗣經本院裁定減刑為有期徒刑1 月，而於96
    年9 月1 日易科罰金執行完畢，均仍不知悔改。
二、甲○○、丙○○、乙○○均明知紅尾伯勞鳥（學名：Lanius
    Cristatus） 係經行政院農業委員會公告列為保育類野生動
    物，且係過境候鳥，並未在臺灣地區有繁殖情形，族群量亦
    未逾越環境容許量，非經主管機關許可，不得予以騷擾、虐
    待、獵捕、宰殺或為其他利用，竟均為供己食用，而非基於
    學術研究、教育或試驗研究之目的，且未經主管機關之許可
    ，分別萌生獵捕保育類野生動物紅尾伯勞鳥之犯意，甲○○
    於96年9 月12日中午11時許，在位於屏東縣枋山鄉○○村○○路之廢棄農田內，插設其所有之俗稱「鳥仔踏」之獵具58
    支，以此種禁止之方式獵捕保育類野生動物紅尾伯勞鳥，嗣
    於96年9 月13日上午6 時25分許，為警在前開農田內當場查
    獲甲○○獵得之紅尾伯勞鳥16隻（業經警方放飛），並扣得
    其所有用以獵捕紅尾伯勞鳥之「鳥仔踏」58支及鳥網袋1 個
    ；丙○○於96年9 月12日下午6 時許，在其位於屏東縣恆春
    鎮○○里○○路116 號住處後方之農田內，插設其所有之「
    鳥仔踏」3 支，獵捕保育類野生動物紅尾伯勞鳥，而於同日
    下午6 時20分許，為警在其上開住處冰箱內查獲其所獵得之
    紅尾伯勞鳥1 隻（業經警方放飛），並扣得其所有用以獵捕
    前開紅尾伯勞鳥之上述「鳥仔踏」3 支及裝鳥網1 個；乙○○於96年9 月12日下午4 時許，在屏東縣恆春鎮水泉里第十
    七公墓，插設「鳥仔踏」30支，獵捕保育類野生動物紅尾伯
    勞鳥，嗣於96年9 月13日上午7 時22分許，為警在前開公墓
    內當場查獲其所獵得之紅尾伯勞鳥18隻（業經警方放飛），
    並扣得其所有用以獵捕前開紅尾伯勞鳥之「鳥仔踏」30支及
    自製鳥袋1 個。
三、案分經屏東縣警察局枋寮分局及恆春分局報告臺灣屏東地方
    法院檢察署檢察官偵查起訴。
    理  由
一、本案被告甲○○、丙○○、乙○○所犯違反野生動物保育法
    案件，並非法定刑為死刑、無期徒刑或最輕本刑3 年以上有
    期徒刑之罪，亦非高等法院管轄第一審之案件，而被告於本
    院準備程序中就被訴事實為有罪之陳述，本院合議庭乃裁定
    由受命法官獨任進行簡式審判程序。又簡式審判程序之證據
    調查，依刑事訴訟法第273 條之2 規定，不受同法第159 條
    第1 項審判外陳述排除之限制，再被告對於卷內之各項證據
    ，亦不爭執證據能力，故卷內所列之各項證據，自得作為證
    據，先予敘明。
二、上開事實，分別經被告甲○○、丙○○、乙○○於本院審理
    時坦承不諱；被告甲○○犯行部分，並有扣押筆錄、扣押物
    品目錄表、屏東科技大學技術合作處野生動物保育服務中心
    臨時物種鑑定表、公務電話紀錄簿、野放報告各1 份及查獲
    現場相片在卷可憑；被告丙○○之犯行，有扣押筆錄、扣押
    物品目錄表、墾丁國家公園管理處鑑定報告書、違反野生動
    物保育法案件查獲野生動物放生報告書、現場圖各1 份及查
    獲現場相片在卷可按；被告乙○○部分，亦有扣押筆錄、扣
    押物品目錄表、偵查報告、墾丁國家公園管理處鑑定報告書
    、違反野生動物保育法案件查獲野生動物放生報告書各1 份
    及現場查獲照片等附卷可證；渠等所為自白顯與事實相符，
    犯行明確，應予依法論科。
三、按紅尾伯勞鳥業經行政院農業委員會於91年4 月24日以農林
    字第910030783 號函公告為保育類野生動物，有該函文附卷
    可憑；又按保育類野生動物應予保育，不得騷擾、虐待、獵
    捕、宰殺或為其他利用，但族群量逾越環境容許量者，不在
    此限，野生動物保育法第18條第1 項定有明文；參酌行政院
    農業委員會目前並未就紅尾伯勞鳥進行相關利用公告事宜，
    已如前述，是未經許可，自不得對紅尾伯勞鳥加以獵捕宰殺
    甚明；再按獵捕野生動物不得使用陷阱、獸鋏為工具，野生
    動物保育法第19條第1 項第6 款亦定有明文。被告甲○○、
    丙○○、乙○○未經中央主管機關許可，設置獸鋏（即「鳥
    仔踏」），使用禁止之方式獵捕未逾環境容許量之保育類野
    生動物紅尾伯勞鳥，係違反野生動物保育法第18條第1 項第
    1 款及同法第19條第1 項第6 款之規定，是核被告甲○○、
    丙○○、乙○○所為，均係犯野生動物保育法第41條第1 項
    第1 款、第3 款之未具保育類野生動物族群量逾越環境容許
    量之條件，使用禁止之方式獵捕保育類野生動物罪。又被告
    3 人之獵捕行為僅有一個，雖兼具2 款情形，仍只成立一罪
    ，不能認係法規競合或犯罪競合，並無刑法第55條之適用，
    其判決主文應將各款情形順序揭明，理由並應引用各款，俾
    相適應（最高法院92年台上字第6402號判決參照），核與一
    行為而觸犯數罪名之情況不同，故不論以想像競合犯，併此
    敘明。次查被告甲○○、丙○○前分別有如事實欄所示之科
    刑及執行情形，有臺灣屏東地方法院檢察署刑案資料查註紀
    錄表、臺灣高等法院被告前案紀錄表各1 份附卷足憑，渠等
    於刑之執行完畢後5 年內，故意再犯上開有期徒刑之本案，
    為累犯，均應依刑法第47條第1 項加重其刑。本院審酌被告
    3 人以非法手段獵捕保育類動物紅尾伯勞鳥之行為，足以危
    害自然生態環境，且有損國際形象，自應受相當之刑事非難
    ，惟念渠等犯罪後已坦承犯行，衡諸渠等之素行（詳見卷附
    臺灣高等法院被告前案紀錄表之記載）、犯罪動機、手段、
    所獵得之紅尾伯勞鳥數量等一切情狀，分別量處如主文所示
    之刑，另就被告乙○○所處之刑，諭知易科罰金之折算標準
    。至於扣案如附表所示之「鳥仔踏」，分別係被告甲○○、
    丙○○、乙○○所有，用以犯本案所用之獵具，業據被告3
    人供承不諱，均應依野生動物保育法第52條第1 項規定宣告
    沒收。
據上論斷，依刑事訴訟法第273 條之1 第1 項、第299 條第1 項
前段，野生動物保育法第41條第1 項第1 款、第3 款、第52條第
1 項，刑法第11條、第41條第1 項前段、第47條第1 項，判決如
主文。
中　　華　　民　　國　　96　　年　　1　　月　　10 　　日
                  刑事第五庭    法  官  陳秀慧
以上正本證明與原本無異。
如不服本判決應於收受本判決送達後十日內向本院提出上訴書狀
，其未敘述上訴理由者，應於上訴期間屆滿後二十日內向本院補
提理由書狀（均須按他造當事人之人數附繕本）「切勿逕送上級
法院」
中　　華　　民　　國　　97　　年　　1 　　月　　10　　日
                                書記官  溫訓暖
附錄本判決論罪科刑法條：
野生動物保育法第41條第1 項第1 、3 款：
有下列情形之一，處6 月以上5 年以下有期徒刑，得併科新台幣
20萬元以上100 萬元以下罰金：
一  未具第18條第1 項第1 款之條件，獵捕、宰殺保育類野生動
    物者。
三  違反第19條第1 項規定，使用禁止之方式，獵捕、宰殺保育
    類野生動物者。
野生動物保育法第18條第1 項：
保育類野生動物應予保育，不得騷擾、虐待、獵捕、宰殺或為其
他利用。但有下列情形之一，不在此限：
一  族群量逾越環境容許量者。
二  基於學術研究或教育目的，經中央主管機關許可者。
野生動物保育法第19條第1 項第6 款：
獵捕野生動物，不得以下列方法為之：
六  使用陷阱、獸鋏或特殊獵捕工具。
附表：
1、甲○○所有之「鳥仔踏」58支及鳥網袋1 個。
2、丙○○丁○○所有之「鳥仔踏」3 支及裝鳥網1 個。
3、乙○○所有之「鳥仔踏」30支及自製鳥袋1 個。
